臺灣高等法院刑事裁定　　　　　　　　100年度交抗字第495號
抗 告 人即
原處分機關　臺北市交通事件裁決所
受 處 分人　林嘉雄
送達代收人　楊乃群
　　　　　　楊基城
上列抗告人因受處分人違反道路交通管理處罰條例案件，不服臺
灣桃園地方法院99年度交聲更字第242 號，中華民國100 年3 月
24日所為之裁定，提起抗告，本院裁定如下：
    主  文
抗告駁回。
    理  由
一、原裁定意旨略以：
  (一)案外人蕭國財於98年10月28日上午8 時15分許，駕駛8C-041
    2 號自用小貨車，在臺北市南港區成功橋外側車道，由南往
    北緊跟隨正前方同向由受處分人駕駛系爭自小客車行駛，本
    應注意車前狀況，隨時採取必要安全措施，並應注意行車速
    度，依速限標誌或標線之規定，無速限標誌或標線者，不得
    超過時速50公里，汽車在同一車道行駛時，除擬超越前車外
    ，後車與前車之間應保持隨時可以煞停之距離，而依當時係
    晴天、路面無缺陷及障礙物，速限為時速50公里，視距良好
    ，並無不能注意之情形，詎蕭國財仍疏未注意及此，以時速
    約60公里車速超速行駛，且未與前車之間應保持隨時可以煞
    停之距離，未注意受處分人林嘉雄所駕駛Z9-4560 號自用小
    客車在前之車前狀況，適被害人黃郁涵騎乘CVX-667 號重型
    機車，亦以超過時速50公里速限之速度，在上開路段之外側
    車道內、受處分人所駕駛上開自用小客車右前方同向行駛，
    被害人當時因欲閃避、並超越其前方慢速行駛之不詳腳踏車
    騎士，而加速向內側靠近，並突然向左跌倒在地，當時已注
    意車前狀況且未超速行駛之受處分人見狀，隨即採取煞車，
    並向左往內側車道偏行之必要安全措施，蕭國財見前方受處
    分人所駕駛自用小客車煞車並向內側車道偏行，亦緊急煞車
    並向左變換車道，惟因先前未注意受處分人所駕駛自用小客
    車在前之車前狀況，且當時行車速度係超過50公里速限並未
    與前車之間保持安全距離，以致煞車不及，未能及時採取必
    要之安全措施，撞及受處分人所駕駛自用小客車車尾，致使
    受處分人煞車不及而輾越受處分人腹部、右腿後方後煞停，
    蕭國財所駕駛之自用小貨車復將被害人壓於車底後煞停，造
    成被害人因胸腔與腹腔內出血，當場不治死亡，業據受處分
    人於偵訊、及另案臺灣士林地方法院（下稱士林地院）審理
    時供述明確（見相卷第7 至9 頁、第45至47頁、第50至51頁
    ；偵卷第9 至11頁、第122 至123 頁；審交訴字卷第43頁背
    面；交訴卷第31頁、第45至46頁、第173 頁、208 、210 頁
    、第221 至222 頁、第224 至230 頁、第236 至237 頁），
    核與案外人蕭國財於另案士林地院準備程序及審理時之供證
    （見審交訴卷第 44頁、交訴卷第10、12、30、73頁、第224
    至233 頁、第236 頁），及證人林萬福於另案士林地院審理
    時之證述（見交訴卷第130 至140 頁）等相符，且有臺北市
    政府警察局南港分局轄內黃郁涵車禍死亡案勘察採證報告卷
    、勘察採證報告、車輛測繪圖、傷勢紀錄表、現場證物清單
    、刑事案件採驗紀錄表、勘察採證同意書、傳真專用單、微
    物跡證初步篩檢結果報告表、初步篩檢照片、現場勘察照片
    簿、內政部警政署刑事警察局98年12月3 日刑鑑字第980161
    421 號鑑定書暨所附鑑定照片數張、98年12月4 日刑鑑字第
    0980161420號鑑定書暨所附鑑定照片數張、99年1 月27日刑
    鑑字第0980158089號鑑定書、南港交通分隊職務報告、交通
    事故現場圖、臺北市政府警察局南港分局交通分隊道路交通
    事故補充資料表、交通分隊交通事故談話紀錄表、偵查隊監
    視器翻拍畫面、臺北市政府消防局98年11月17日北市消指字
    第09836792600 號函、臺北市○○○○○道路交通事故照片
    黏貼紀錄表、交通警察大隊道路交通事故初步分析研判表、
    案外人蕭國財於偵查中繪製女騎士位置圖及系爭自小貨車、
    自小客車、機車車籍查詢基本資料詳細畫面、系爭自小貨車
    車號查詢汽車車籍資料、系爭機車證號查詢機車駕駛人資料
    等件、臺北市政府警察局南港分局相驗案件初步調查報告暨
    報驗書、請驗屍體證明書、臺北市政府警察局南港分局玉成
    派出所陳報單、勘（相）驗筆錄、臺灣士林地方法院檢察署
    相驗屍體證明書、檢驗報告書、檢察官相驗報告書暨臺北市
    交通事件裁決所99年11月30日北市裁鑑字第09941407000 號
    函附鑑定意見書等附卷足憑（見相卷第1 至2 頁、第19至22
    頁、第26至30頁、第36至44頁、第54至64 頁 、第66頁；偵
    卷第18至20頁、第23至24頁、第26至30頁、第36至43頁、第
    48至51頁、第58頁、第83至86頁、第88至95頁、第98至 100
    頁、第103 至116 頁、第13 4至282 頁；審交訴卷第32至33
    頁；交訴卷第64頁、第19 3至196 頁），上揭事實，堪予認
    定。
  (二)信賴原則，在道路交通事故之刑事案件上，係指參與交通行
    為之一方，遵守交通法規秩序，得信賴同時參與交通行為之
    對方或其他人，亦必會遵守交通法規秩序，不致有違反交通
    法規秩序之行為發生。因此，對於對方或其他人因違反交通
    法規秩序之行為所導致之危險結果，即無注意防免之義務，
    從而得以免負過失責任；惟對於該對方或其他人不致發生違
    反交通法規秩序之行為，若無期待可能性，或行為之一方對
    於危險結果之發生，若稍加注意即能認識並予避免者，仍不
    能免除其注意義務，即無上開原則之適用（最高法院86年度
    臺上字第2462號判決參照）。經查：
    1.證人林萬福於另案士林地院審理時證述：伊於98年10月28
      日8 點多開車行至成功橋，上橋後看見系爭自小貨車在其
      正前方，並看見系爭機車騎慢車道超越伊所駕車輛後，再
      加速超越其前方之系爭自小貨車，又因在系爭機車前方尚
      有1 臺腳踏車慢速行駛，系爭機車為閃避，而向左側直接
      切入，但當時左邊其實沒有空間了，當時系爭小貨車車頭
      剛好差不多到機車要切出來的點，系爭小貨車預留慢車道
      一個機車的空間，系爭機車一直在系爭自小貨車旁邊，但
      機車看到前面的腳踏車就加速想要超過系爭自小貨車車頭
      ，但是結果機車騎士自己跌倒，伊跟在上開小貨車後，沒
      有看到上開小客車，肇事後被害人身體在小貨車車底下，
      伊有下車幫案外人蕭國財一起把被害人從車底下拉出來等
      語（見交訴卷第130 至140 頁），足徵被害人當時係由證
      人林萬福後方，先超越證人林萬福所駕車輛後，再往前超
      越案外人蕭國財所駕系爭自小貨車，欲超越前方腳踏車而
      不慎倒地。而案外人蕭國財於另案士林地院訊問時供述：
      伊當時車速約60公里，伊案發前與受處分人約保持1 臺車
      身的距離，伊看到前方的車子煞車，煞車燈亮了，伊就跟
      著煞車，有撞擊到前面的那臺自小客車，並使之往前衝一
      下，伊下車後被害人已在伊車的右前輪後方等語（見交訴
      卷第230 至232 頁），則互核證人林萬福、案外人蕭國財
      前揭供陳以觀，案外人蕭國財於案發當時既以車速時速60
      公里行駛，則被害人騎乘機車超越案外人蕭國財時，車速
      自係超越另案被告蕭國財行駛之時速60公里速度行駛，是
      被害人於案發當時騎乘系爭機車，顯有超速違規之情。
    2.審諸上揭交通事故現場圖（見偵卷第23頁參照），其中標
      示B 車即系爭機車，刮地痕長度為5.7 公尺，則被害人自
      人車倒地至車子滑行停止距離，應共滑行約5.7 公尺，參
      酌受處分人供述：被害人突然人車往左倒，倒在伊車頭右
      前方位置，當時距離伊大約有5 公尺，當時伊車速應該是
      時速30公里，伊看到被害人人車倒地時，伊就往左切並緊
      急煞車想要煞停，然後伊馬上被後面案外人蕭國財所駕駛
      上開貨車撞上等語（見交訴卷第45頁），則受處分人自看
      到被害人倒地時起，迄至被害人人車滑行停止，其與被害
      人之間距離至多僅有10.7公尺（5.7 公尺+5公尺）；受處
      分人在時速為30公里，距離至多為10.7公尺之情形下，姑
      不論其煞車後仍行進之距離，其要在上開時速及距離之情
      形下緊急煞車致完全煞停，反應時間至多僅約1.284 秒（
      30 公 里=30,000 公尺，60分鐘=3,600秒，30,000公尺除
      以3,600 秒得秒速約8.3333公尺，10.7公尺除以秒速8.33
      33公尺約為1.284 秒），亦即受處分人需於1.284 秒之反
      應時間內，由看到被害人倒地至系爭自小客車完全煞停，
      始可能避免輾壓到被害人，足見受處分人反應時間之短促
      ，從一般正常之行車用路人於相同情形觀之，難認有避免
      之可能性。
    3.案外人蕭國財亦未注意車前狀況，超速且未保持安全距離
      行駛，以致煞車不及撞擊受處分人正為煞車之系爭自小客
      車，使系爭自小客車再向前衝而撞擊被害人，此亦非一般
      正常之行車用路人所得預見，自難苛責受處分人對此有防
      免之期待可能性存在。
    4.酌以受處分人於案發當時係以低於法定速限時速50公里之
      30公里速度行駛，而受處分人自見被害人倒地後煞車反應
      時間僅有1.284 秒，已認定如前。再從本件被害人係於加
      速欲超越前方腳踏車，而與受處分人駕駛之系爭自小客車
      於極近距離下，突然自行倒地，且被害人亦有違規超速之
      事實；復受處分人見被害人倒地後，隨即遭後方亦未注意
      車前狀況、超速且未保持安全距離行駛之案外人蕭國財駕
      駛之系爭自小貨車推撞各節以觀，足徵受處分人信賴其右
      前方之被害人騎乘機車以及跟隨在後之系爭小貨車駕駛蕭
      國財均為遵守交通法規秩序行駛，自對被害人超速行駛後
      突然人車倒地，以及後方案外人蕭國財車輛過失推撞等情
      ，難認有預見可能性，且前述被害人及案外人蕭國財等過
      失之情，亦均非受處分人稍加注意即能認識。
    5.合依上情，受處分人既對於前方系爭機車騎士因超速而突
      然倒地、對於後車因為超速即未保持安全距離而推撞等情
      所導致之危險結果，均無預見可能性，而受處分人自身亦
      已依情形緊急煞車，已盡其所能防免危險發生，惟因反應
      時間過短且復遭後車撞擊致其向前衝而撞擊被害人，依前
      揭判決意旨，受處分人對於上開他人所致之危險結果，即
      無注意防免之義務，自得以免負過失責任，原處分機關逕
      予裁罰，自有違誤。至受處分人辯稱：伊未碾壓被害人身
      體云云，雖與事實未符，然而其無自證無罪之義務，是以
      受處分人否認違規事實所持之辯解，縱無可取，仍不得因
      此資以為反證其違規之論據，附此敘明。
  (三)綜上，原處分機關未予詳查，遽予裁罰，尚有未洽，本件異
    議為有理由，原處分應予撤銷，另諭知受處分人不罰等語。
二、抗告意旨略以：按道路交通事件處理辦法第16條規定：「法
    院對於聲明異議事件，除有特殊情形外，應於收到該案卷宗
    十五日內裁定之。前項事件，涉及犯罪嫌疑者，得在刑事訴
    訟終結前，以裁定停止其程序。」本案異議人刑事過失致死
    部份，經臺灣士林地方法院檢察署以98年偵字第14901 號案
    提起公訴，由臺灣士林地方法院99年訴字第2 號案件審理中
    ，乃本案涉及刑事法律訴訟尚未終結，依前開規定及本院99
    年度交抗字第2021號裁定意旨，應以裁定停止其程序，原審
    法院逕予撤銷原處分，並諭知異議人不罰，顯有不符云云。
三、經查：
  (一)道路交通事件處理辦法第16條規定：「法院對於聲明異議事
    件，除有特殊情形外，應於收到該案卷宗十五日內裁定之。
    前項事件，涉及犯罪嫌疑者，得在刑事訴訟終結前，以裁定
    停止其程序。」準此，道路交通聲明異議事件，如另涉及犯
    罪嫌疑者，於刑事訴訟終結前，法院就是否有裁定停止程序
    之必要有裁量之權。茍法院自行斟酌全部陳述與調查事實及
    證據之結果，並據以判斷事實真偽者，縱於刑事訴訟程序進
    行中，未裁定停止訴訟程序，亦屬職權之適法行使，於法無
    違。又取捨證據及認定事實，乃法院判斷職權之行使，其對
    於證據證明力所為之判斷，茍係基於吾人日常生活之經驗，
    而未違背客觀上應認為確實之定則，並已敘述其何以為此一
    判斷之理由，即不能指為違法或不當。
  (二)本件受處分人林嘉雄（下稱受處分人）所涉本件事故，除經
    警舉發有「未注意車前狀況違反道路交通安全規則肇事致人
    死亡」之違規外，同時涉及受處分人是否成立刑法第276 條
    第1 項過失致人於死罪部份，經臺灣士林地方法院檢察署以
    98 年 偵字第14901 號案提起公訴，業由臺灣士林地方法院
    以99年交訴字第3 號案件審結，判決受處分人林嘉雄無罪，
    判決理由中並說明：「…按信賴原則，在道路交通事故之刑
    事案件上，係指參與交通行為之一方，遵守交通法規秩序，
    得信賴同時參與交通行為之對方或其他人，亦必會遵守交通
    法規秩序，不致有違反交通法規秩序之行為發生。因此，對
    於對方或其他人因違反交通法規秩序之行為所導致之危險結
    果，即無注意防免之義務，從而得以免負過失責任；惟對於
    該對方或其他人不致發生違反交通法規秩序之行為，若無期
    待可能性，或行為之一方對於危險結果之發生，若稍加注意
    即能認識並予避免者，仍不能免除其注意義務，即無上開原
    則之適用（最高法院86年台上字第2462號判決參照）。依據
    上開證人林萬福之證詞，被害人當時係由林萬福後方先超越
    林萬福所駕車輛後，再往前超越蕭國財所駕系爭自小貨車，
    欲超越前方腳踏車而不慎倒地；而據證人蕭國財證述伊當時
    車速為每小時60公里情形以判，被害人騎乘機車當時既係超
    越蕭國財，則其當時車速顯係超越每小時60公里而有超速之
    事實。且審諸上揭交通事故現場圖（偵卷第23頁參照），其
    中標示B 車即系爭機車刮地痕長度為5.7 公尺，則被害人自
    人車倒地到車子滑行停止應共滑行約5.7 公尺，參酌被告林
    嘉雄供述被害人突然人車往左倒，倒在伊車頭右前方的位置
    ，當時距離伊大約有5 公尺，當時伊車速應該是每小時30公
    里，伊看到被害人人車倒地時，伊就往左切並緊急煞車想要
    煞停，然後伊馬上被後面蕭國財所駕駛上開貨車撞上等語（
    交訴卷第45頁參照），則林嘉雄自看到被害人倒地時起迄被
    害人人車滑行停止，其與被害人之間距離至多僅有10.7公尺
    （5.7 公尺+ 5 公尺）；林嘉雄在時速為30公里，距離至多
    為10.7公尺之情形下，姑不論其煞車後仍行進之距離，其要
    在上開時速及距離之情形下緊急煞車致完全煞停，反應時間
    至多僅約1.284 秒（30公里=30,000 公尺，60分鐘=3,600秒
    ，30,000公尺除以3,600 秒得秒速約8.3333公尺，10.7公尺
    除以秒速8.3333公尺約為1.284 秒），亦即林嘉雄需於1.28
    4 秒內之反應時間由看到被害人倒地到系爭自小客車完全煞
    停，始可能避免輾壓到被害人，惟以一般正常之行車用路人
    之於相同之情形下，似猶無避免之可能性；況本件被害人係
    於加速欲超越前方腳踏車而於與林嘉雄駕駛之系爭自小客車
    極近距離下突然自行倒地，又被害人顯有違規超速之事實，
    再以被告林嘉雄於見被害人倒地後隨即為後方由蕭國財駕駛
    之系爭自小貨車推撞，林嘉雄應係信賴被害人為遵守交通法
    規秩序行駛，對被害人超速行駛後突然人車倒地，以及對於
    後方蕭國財車輛推撞等情，應無預見可能性，且當時被告林
    嘉雄係以低於法定速限每小時50公里之30公里速度行駛，而
    如前述被告林嘉雄自見被害人倒地後煞車反應時間僅有1.28
    4 秒，且林嘉雄復信賴右其前方之被害人騎乘機車以及跟隨
    在後之系爭小貨車駕駛均為遵守交通法規秩序行駛，惟如前
    述，蕭國財卻未注意車前狀況，超速且未保持安全距離行駛
    ，以致煞車不及撞擊被告林嘉雄正為煞車之系爭自小客車，
    使系爭自小客車再向前衝，林嘉雄對被告蕭國財之違規後撞
    擊致其前衝之事亦無預見可能性，且其既依交通秩序行車，
    並信賴同時其他人必會遵守交通法序，不致有違規之行為發
    生。對於前方系爭機車因超速而突然倒地、對於後車因為超
    速即未保持安全距離而推撞等情所導致之危險結果，均無預
    見可能性，且其依情形緊急煞車，惟因反應時間過短且復遭
    後車撞擊致其向前衝，依據上開說明，則其對於上開他人所
    致之危險結果，即無注意防免之義務，從而得以免負過失責
    任，無從令其就本件肇事負何過失責任。」原裁定依職權調
    查證據後，同此認定，並敘明得心證之理由，俱有卷內證據
    可資覆按，核無任何憑空推論之情事，所為論斷，亦與經驗
    法則、論理法則，均屬無違。從而原審法院於第一審刑事程
    序終結後，裁定撤銷原處分，另諭知林嘉雄不罰，於法尚無
    不合。抗告意旨仍砌詞指摘原裁定不當，為無理由，應予駁
    回。
據上論結，應依道路交通案件處理辦法第25條，刑事訴訟法第41
2條，裁定如主文。
中    華    民    國   100    年    4     月    21    日
                  刑事第十二庭審判長法  官  蔡永昌
                                    法  官  王美玲
                                    法  官  蔡新毅
以上正本證明與原本無異。
不得再抗告。
                                    書記官  賴立旻
中    華    民    國   100    年    4     月    22    日